【裁判字號】    99,上更(二),21
【裁判日期】    990330
【裁判案由】    毒品危害防制條例
【裁判全文】
臺灣高等法院刑事判決              99年度上更(二)字第21號
上  訴  人  臺灣板橋地方法院檢察署檢察官
被      告  甲○○
選任辯護人  陳學驊律師
上列上訴人因被告違反毒品危害防制條例案件，不服臺灣板橋地
方法院97年度訴字第4649號，中華民國98年3月20日第一審判決
（起訴案號：臺灣板橋地方法院檢察署97年度偵字第21500號）
，提起上訴，經判決後，由最高法院第二次發回更審，本院判決
如下：
    主  文
原判決關於甲○○於民國97年7月21日、民國97年7月26日轉讓第
一級毒品部分及執行刑均撤銷。
甲○○轉讓第一級毒品，處有期徒刑拾月，扣案之電子秤壹台沒
收，未扣案因轉讓第一級毒品所得財物新臺幣伍佰元沒收，如全
部或一部不能沒收時，以其財產抵償之；又轉讓第一級毒品，處
有期徒刑拾壹月，扣案之電子秤壹台沒收，未扣案因轉讓第一級
毒品所得財物新臺幣壹仟元沒收，如全部或一部不能沒收時，以
其財產抵償之。應執行有期徒刑壹年捌月，扣案之電子秤壹台沒
收，未扣案因轉讓第一級毒品所得財物新臺幣壹仟伍佰元沒收，
如全部或一部不能沒收時，以其財產抵償之。
    事  實
一、甲○○明知海洛因係毒品危害防制條例規定之第一級毒品，
    依法不得轉讓或持有，竟基於轉讓第一級毒品海洛因之犯意
    ，分別為下列行為：
（一）民國97年7月21日中午某時，在其臺北縣板橋市○○路○段
      47巷2弄7號1樓租屋處，以新臺幣（下同）500元之價格，
      有償轉讓第一級毒品海洛因約0.08公克給周東坤施用。
（二）97年7月26日下午某時，在上開租屋處，以1000元之價格
      ，有償轉讓第一級毒品海洛因約0.16公克給周東坤施用。
    嗣於97年7月26日晚間8時20分許，經警持搜索票前往上址搜
    索，並扣得甲○○所有供轉讓上開毒品用之電子秤1台。
二、案經臺北縣政府警察局海山分局報告臺灣板橋地方法院檢察
    署檢察官偵查起訴。
    理  由
一、證據能力部分：
（一）被告甲○○97年7月27日警詢、偵查中自白之證據能力：
      按被告之自白，非出於強暴、脅迫、利誘、詐欺、疲勞訊
      問、違法羈押或其他不正之方法，且與事實相符者，得為
      證據，刑事訴訟法第156條第1項定有明文。查被告甲○○
      之辯護人雖稱：被告於97年7月27日警詢及內勤檢察官訊
      問時，因處於藥癮發作之提藥狀態，神智不清，各該警偵
      訊筆錄之自白不具任意性云云。惟被告甲○○於97年7月2
      7日警詢及內勤檢察官訊問時，對於發問者之問題內容均
      能理解，回答切題，並無所稱神智不清之狀況，此觀該日
      警詢、偵查筆錄內容綦明（見偵查卷第9至19頁、第86至8
      7頁），且被告於同日原審羈押訊問時亦稱：於警局、偵
      查中所言均實在，警局製作筆錄時，未遭刑求或其他不正
      之方法取供，坦承檢察官聲請羈押之犯罪事實等語（見原
      審聲羈卷第7至9頁）；又關於本案97年7月21日、26日2次
      有償轉讓海洛因之事實，嗣於偵查、原審及本院亦供承不
      諱。再者，卷內亦無其他證據證明被告當時於警詢、偵查
      中所言之內容，係經偵查機關以不法方式取供之情，是被
      告於97年9月27日之警詢、偵訊筆錄自有證據能力（關於
      被告上開警詢及偵查中之供述，檢察官、被告於本院準備
      程序均同意作為證據使用，審判期日中亦無意見，但被告
      之辯護人對於證據能力予以爭執）。
（二）證人周東坤97年7月27日警詢、偵查中陳述之證據能力：
      按被告以外之人於審判外之言詞或書面陳述，除法律有規
      定外，不得作為證據，刑事訴訟法第159條第1項固有明定
      。惟按被告以外之人於審判中死亡者，其於司法警察官或
      司法警察調查中所為之陳述，經證明具有可信之特別情況
      ，且為證明犯罪事實之存否所必要者，得為證據；又被告
      以外之人於偵查中向檢察官所為之陳述，除顯有不可信之
      情況者外，亦得為證據，刑事訴訟法第159條之3第1款及
      第159條之1第2項定有明文。查證人周東坤係被告以外之
      人，其於警詢及偵查時之陳述，固屬被告以外之人於審判
      外之言詞陳述，為傳聞證據，惟周東坤已於97年9月23日
      死亡，此有其個人基本資料附卷可憑（見原審卷第80頁）
      ，自無從於法院審理時到庭為證。又周東坤於警詢時，係
      以被告身分應訊，承辦員警並告以法定應告知事項，依一
      問一答之方式製作筆錄（見偵查卷第26至29頁），嗣於同
      日原審羈押訊問時亦稱：於製作警詢筆錄時未遭受刑求，
      都是自己說的等語（見原審聲羈卷第3、4頁），足認周東
      坤於警詢時之陳述，係出於任意性，而以訊問當日距案發
      日較近，記憶較深刻，可立即陳述所知，亦較無來自被告
      等之壓力而為虛偽不實指證，或事後串謀而故為迴護或栽
      贓被告之虞；且證人周東坤當日警詢時，就其本人所涉罪
      嫌均供述綦明，所述以如何之代價先後向被告取得毒品海
      洛因施用之事實經過，核與被告自白有償轉讓之主要情節
      亦相符合，堪信其於警詢所為之陳述，客觀上具有較可信
      之特別情況，亦查無違法取證之瑕疵存在，且為證明被告
      犯罪事實之存否所必要，依上開規定，具有證據能力。至
      周東坤同日於檢察官偵查時，先以被告身分應訊，嗣以證
      人身分陳述，以證人身分作證時，先經檢察官告以具結之
      義務及偽證之處罰，然後具結而於負擔偽證罪之處罰心理
      下陳述確有向被告有償取得毒品之行為，無證據顯示係遭
      受強暴、脅迫、詐欺、利誘等外力干擾情形，或在影響其
      心理狀況致妨礙其自由陳述等顯不可信之情況下所為，則
      其偵訊時之證述，自亦有證據能力（關於周東坤警詢及偵
      查中之供述，檢察官、被告於本院準備程序均同意作為證
      據使用，被告之辯護人對於證據能力予以爭執，被告於審
      判期日則由辯護人就證據能力表示意見）。
（三）證人許文德於偵查中之證述：
      按被告以外之人於審判外之言詞或書面陳述，除法律有規
      定者外，不得作為證據，刑事訴訟法第159條第1項固定有
      明文；惟按被告以外之人於偵查中向檢察官所為之陳述，
      除顯有不可信之情況者外，得為證據，刑事訴訟法第159
      條之1第2項定有規定，此係因上開偵查中向檢察官所為之
      陳述雖仍為審判外之陳述，但立法者衡量刑事訴訟法規定
      檢察官代表國家偵查犯罪、實施公訴，依法有訊問被告、
      證人、鑑定人之權，且實務運作時，偵查中檢察官向被告
      以外之人所取得之陳述，原則上均能遵守法律規定，不致
      違法取供，其可信性極高，為兼顧理論與實務為由，而對
      「被告以外之人於偵查中向檢察官所為之陳述」，例外規
      定除有顯不可信之情況者外，得為證據。證人許文德於偵
      查中經代表國家偵查犯罪、實施公訴之檢察官命具結後而
      為證述，嗣並已於原審法院審判期日傳喚到庭，行交互詰
      問程式，直接言詞審理檢視其證詞。雖證人許文德嗣翻異
      前詞，否認於偵查中所述，惟本院審酌證人許文德上揭於
      偵查中之供述並無來自被告同庭在場之壓力而出於虛偽不
      實指證，或事後串謀而故為迴護被告之機會，是其於偵查
      中之供述，難認有「顯不可信」之情況，亦有證據能力（
      關於許文德偵查中之供述，檢察官、被告於本院準備程序
      均同意作為證據使用，於審判期日亦無意見，但被告之辯
      護人對於證據能力予以爭執）。
（四）又被告以外之人於審判外之陳述，雖不符同法第159條之1
      至第159條之4之規定，而經當事人於審判程式同意作為證
      據，法院審酌該言詞陳述或書面陳述作成時之情況，認為
      適當者，亦得為證據。當事人、代理人或辯護人於法院調
      查證據時，知有第159條第1項不得為證據之情形，而未於
      言詞辯論終結前聲明異議者，視為有前項之同意，此據同
      法第159條之5規定甚明。本件以下所認定犯罪事實之其他
      證據，有屬傳聞證據者，檢察官、被告及其辯護人均無意
      見，迄至言詞辯論終結前亦未再聲明異議，而本院審酌上
      開證據資料製作時之情況，尚無違法不當之瑕疵，且為證
      明本件犯罪事實所必要，亦認為有證據能力。
（五）辯護人雖認黃耀毅警詢及偵查中之供述無證據能力，惟本
      院並未以黃耀毅警詢、偵查中之供述作為認定有償轉讓犯
      罪事實之證據，併予說明。
二、事實之認定：
（一）上揭事實，業據被告供承不諱，且參酌：
    １被告於97年7月27日警詢時供稱：「（周東坤於何時、何
      地向你購買毒品？數量、價格為何？）第一次是在97年7
      月21日中午許在四川路套房內向我以新台幣500元，購買
      海洛因1小包約0.08公克，最後一次是在7月26日也是……
      在四川路套房向我購買海洛因」（見偵查卷第第17、18頁
      ）；於偵查中稱：「（有無償提供毒品給周東坤、黃耀毅
      ？）是」「（到底有沒有收錢？）有時候有收，有時候沒
      收」「（有收的情況是哪一次？）周東坤的部分在97年7
      月21日，我收了500元，黃耀毅的部分沒有收過錢」（見
      偵查卷第86頁）；於原審羈押訊問時供稱：「（有無賣海
      洛因給周東坤？）有的。1次至2次」「（對檢察官聲請羈
      押的犯罪事實，有何意見？）沒有意見，我坦承犯行」（
      見原審97年度聲羈字第521號卷第8、9頁）；於原審準備
      程序時供認：「97年7月21日周東坤來我家找我，……因
      為周東坤說他要吸食，我就把那包毒品讓給周東坤吸食。
      97年7月26日那天，周東坤已經住在我家，他……叫我去
      跟『阿中』買，我買回來就交給周東坤」等語（見原審卷
      第55頁）；於原審審理時供稱：「我否認販賣毒品給周東
      坤，我承認我有轉讓毒品給周東坤。因為周東坤剛好需要
      毒品，我本來要留給自己吃，就留給周東坤。…，我承認
      有轉讓給周東坤，但我沒有賺他的錢」（見原審卷第133
      頁），於本院稱：「21、26號不是販賣的行為，而是轉讓
      的行為，因為我沒有要賺周東坤的錢。我是以吸食毒癮的
      心態去想，沒有錢就互相請和互相幫忙調貨」「21號……
      中午……周東坤跟我說要……，我拿1000元是買0.16公克
      ，周東坤買500元就是0.08公克，因為我有秤，故我知道
      重量為多少，我沒有賺錢……。26號那天周東坤叫我幫他
      拿1000元的貨，我就打電話給『阿中』，……周東坤是交
      給我1000元，因為200元是要去買便當，我拿回來的東西
      重量是0.16公克，因為我有用秤量」「（26號賣給周東坤
      是賣1000元還是800元？）我向周東坤收1000元，也是向
      『阿中』拿1000元的海洛因交給周東坤，是周東坤隨口說
      200元要給我買便當，但我沒有要買便當這件事情。故26
      號的轉讓毒品應該是1000元而不是800元，我並沒有從中
      賺錢」等語（見本院上更(二)卷第14頁正、反面），明確供
      承有前開轉讓毒品給周東坤之事實。
    ２證人周東坤於警詢時稱：「（你所施用之海洛因毒品來源
      為何？向何人購買？……每包重量為何？每包多少新台幣
      ？）我都向甲○○購買。……每1小包約淨重0.08公克，
      值新台幣500元」「（你是於何時？在何地向甲○○購買
      海洛因毒品？）是於97年7月21日中午左右，在甲○○租
      屋處以新台幣500元第一次向他購買……」等語（見偵查
      卷第28頁反面）；於偵查中具結證稱：「（是否認識甲○
      ○？）認識」「（有無跟他買毒品？）有買過」「（何時
      ？何地？）在97年7月21日中午在甲○○的板橋四川路的
      租屋處買，因為我去借住他的住處」「（何代價？）用50
      0元買0.08公克的一級毒品海洛因」（見偵查卷第82、83
      頁）、「（……7月26日那天，你是否有向甲○○買海洛
      因1千元，量大概1針，你還馬上注射手臂施用？）有。但
      是對價是800元，因為我拿1千元鈔票給甲○○，……，其
      他200元是給他買便當……。當時我可能藥癮正發作，他
      就拿了一個夾鍊袋的份量給我，我拿針筒給他，他就直接
      用鏟子把海洛因放進針筒內讓我施打」等語（見偵查卷第
      18 5頁反面）；於原審羈押訊問時供稱：「（今天在警局
      、偵查所說是否實在？）都實在」「（曾經向甲○○買過
      海洛因？）是的，有2次」等語（見原審聲羈卷第3至4頁
      ）。又證人許文德亦於偵查中證稱：「甲○○被查獲當天
      ……我有進甲○○的租處過，……就有看到周東坤向甲○
      ○購買海洛因1千元，並馬上注射手臂施用。我有看到阿
      坤交付鈔票給甲○○」等語（見偵查卷第179頁反面）。
    ３由上可知，被告確有先後於97年7月21日、7月26日以500
      元、1千元有償轉讓海洛因給周東坤之事實。至證人周東
      坤於偵查中、被告於原審、本院時雖曾稱97年7月26日海
      洛因之對價是800元云云（見偵查卷第185頁反面、原審卷
      第55頁、本院上訴卷第49頁反面、上更(一)卷第29頁反面）
      ，惟觀證人周東坤當即陳述：其他200元是給被告買便當
      ；被告亦明確表示：周東坤當時是給其1千元，隨口說200
      元給其買便當，而其係將「阿中」以1千元購得之海洛因
      ，同樣以1千元給周東坤等情（見本院上訴卷第16頁、上
      更(二)卷第14頁），可知該日被告係以1千元有償轉讓海洛
      因給周東坤，而非800元。又被告及周東坤關於有償轉讓
      海洛因給周東坤之日期之陳述雖先後有所不同，諒係除有
      償讓與外，另亦有無償提供施用之事實，此經其等供述綦
      明（無償轉讓部分，另經判決有罪確定），記憶容有誤差
      或混淆，嗣二人既是認97年7月21日、26日確有償轉讓之
      事實，自堪採信。又被告於警詢雖曾稱：97年7月26日也
      是相同之金額及重量（即0.08公克、500元）云云（見偵
      查卷第17至18頁），與其後而為陳述及證人周東坤、許文
      德所述均不相符，容亦屬一時陳述疏誤而不可採。另證人
      許文德嗣於原審證述：97年7月26日是周東坤與被告合資
      去購買海洛因云云（見原審卷第191至196頁），與被告自
      白及證人周東坤所述之情節均不相等，顯無足採。
（二）按刑法所謂販賣行為，須以營利之意思而販入或賣出，方
      足構成（最高法院67年台上字第2500號、69年台上字第16
      75號判例參照）。倘於有償讓與他人之初，係基於營利之
      意思，並已著手實施（如兜售等），而因故無法高於購入
      原價出售，最後不得不以原價或低於原價讓與他人時，仍
      屬販賣行為。苟始終無營利之意思，縱以原價或低於原價
      有償讓與他人，即難謂為販賣行為，僅得以轉讓罪論處。
      再者，向一般不認識或不熟識之人兜售毒品，固可因彼此
      關係甚淺，參酌海洛因係物稀價昂之物，以售賣毒品海洛
      因屬政府懸為嚴予取締之犯罪，苟無利可圖，應無甘冒被
      查緝法辦重刑之危險等為由，據而認定行為人有從中賺取
      買賣差價牟利之意圖。但就彼此間屬甚為熟識且皆有施用
      海洛因惡習，有時甚至無償互通有無一起施用海洛因之人
      而言，則尚難以上揭推理認定出面購買少量毒品者係有營
      利之意圖。故「營利」意圖為販賣毒品之必要構成要件，
      須以嚴格之證據證明之，亦即必須有相當之客觀事實，足
      以表徵其主觀意念之遂行性及確實性，始足當之。被告雖
      坦承前揭有償轉讓海洛因給周東坤之事實，惟堅決否認有
      何販賣海洛因之營利意圖及賺取價差之行為，辯稱：其與
      周東坤係好友，當時二人住在一起，也都有施用毒品。那
      時周東坤沒有地方住，便在其租處借住，沒有收周東坤租
      金，其本於同係施用毒品之心態，沒有賺周東坤錢等語。
      經查：
    １周東坤於警詢時即稱：其當時住在被告租處，沒有分擔房
      租及水電費用，被告有施用海洛因及安非他命，也會提供
      其海洛因施用（見偵查卷第27頁反面至第29頁）；於偵查
      中亦稱：被告無償提供海洛因給其施用，其當時住在被告
      處，沒有提供對價（見偵查卷第83、218頁）；於聲請羈
      押時亦於原審稱：其住在被告那邊，被告曾無償提供海洛
      因給其施用等語（見聲羈卷第4頁）；證人黃耀毅亦於原
      審證稱：當時周東坤住在被告家（見原審卷第145頁）。
      且被告於97年7月23、24、25日無償轉讓海洛因給周東坤
      施用之事實，亦經原審判決罪刑確定在案。
    ２檢察官雖以同案被告黃耀毅於警詢時稱：被告於97年7月2
      6日晚間7時時30分許，拿給其1萬2千元，要其至指定地點
      拿海洛因回來；且其先前在被告住處，看見被告取得海洛
      因後，會留二分之一自己施用，其餘海洛因再加入葡萄糖
      後，整包存放待販賣他人等語，可知黃耀毅於警詢時即坦
      承已知受被告之託購買之海洛因，將可能供販賣之用。且
      以被告與黃耀毅均坦承係以1萬2千元之價格向「阿中」販
      入海洛因2公克之交易價格推算，被告販售約0.08公克海
      洛因予周東坤之價格，並非低於或相當於販入之成本，因
      此被告獲有差價，係販賣海洛因，而非有償轉讓云云。然
      黃耀毅被訴幫助被告以1萬2千元被告販入上開海洛因而涉
      有販賣第一級毒品罪嫌部分，黃耀毅堅決否認有何販賣他
      人之意圖，上情亦經原審及本院上訴審認為僅能證明黃耀
      毅持有第一級毒品海洛因之犯行，尚難證明黃耀毅持被告
      交付之1萬2千元向「阿中」購買海洛因係基於營利以販賣
      之意圖，因而判決黃耀毅持有第一級毒品罪確定。且被告
      本身施用海洛因，尿液檢驗結果亦呈嗎啡陽性反應（海洛
      因經人體代謝後呈嗎啡反應），有台灣檢驗科技股份有限
      公司濫用藥物檢驗報告在卷可參（見原審卷第88頁），並
      無證據證明黃耀毅為被告購買上開海洛因係為販售。且黃
      耀毅以1萬2千元購買海洛因，於同日晚上8時許返回被告
      租處前時，即為警查獲，並自黃耀毅褲子口袋內扣得甫購
      買之海洛因（淨重1.79公克、包裝重0.28公克，有法務部
      調查局鑑定書在卷可稽，見原審卷第124頁），顯見上開
      海洛因與本件有償轉讓周東坤之海洛因並無任何關連，是
      據此購買海洛因之價格推算被告有償轉讓周東坤海洛因賺
      有差價，自無足採。況被告於警詢供稱：海洛因係以0.1
      公克1千元賣出（見偵查卷第14頁），依其所述，縱有販
      賣其他人之情形，賣出價格亦顯然高於本件有償轉讓周東
      坤之情形；且其復陳稱：單買1公克海洛因較貴，不只6千
      元，97年7月26日買2公克，就便宜一些，故此次2公克1萬
      2千元（見原審卷第153、154頁），且除「阿中」外，另
      尚曾向其他人購買海洛因等情（見偵查卷第13、14頁）；
      證人黃耀毅亦於原審證稱：一次多買一些，價格比較便宜
      ，97年7月26日一次購買2公克，價格便宜很多等語（見原
      審卷第138頁），亦無證據證明本件2次轉讓之價格，購入
      價格低於向周東坤收取之價格，自難遽認本件有償轉讓周
      東坤2次海洛因有何營利之意圖。
    ３關於毒品之價格，雖被告於原審稱：97年7月21日周東坤
      在其租處，其本來有去跟人家買1包毒品5百元，因為周東
      坤說要施用，其乃將該包毒品給周東坤施用（見原審卷第
      55頁）；嗣於本院稱：97年7月21日以1千元向「阿忠」買
      了1包毒品，用了一半，周東坤問有沒有毒品，其便將另
      一半給他，收500元云云（見本院上訴卷第15頁反面、上
      更(一)卷29頁反面、上更(二)卷第14頁），雖就該日係以500
      元或1千元購買海洛因，先後所述容有不同，但表達該次
      有償轉讓海洛因之量係500元買入然後同價轉讓周東坤則
      始終無異，衡情屬情節表達上而為陳述詳略有別致生差異
      ，自難因此遽認被告有何賺取差價之營利意圖。
    ４至被告雖曾於警詢時稱：「（尚有何人替你販賣毒品？有
      何代價？）『阿坤』之男子會替我交易毒品，代價是我提
      供海洛因及安非他命毒品給『阿坤』施用，及提供吃住」
      「（你有無販賣毒品給予周東坤？）有。周東坤如果有幫
      我出去交易毒品我才會提供毒品免費供他施用，若沒有幫
      我交易就得自己向我購買」（見偵查卷第16、17頁）、「
      （你所購買回來的安非他命及海洛因是如何處理及出售？
      ）一些是自己吸食，其餘的安非他命及海洛因看客戶需要
      的量以分裝袋分裝後再出售」「（至今販賣毒品獲利多少
      ）也沒有什麼獲利，常常錢出去沒有拿到毒品，被人家吃
      掉」（見偵查卷第14、15頁）；黃耀毅於警訊時亦稱：「
      之前我在他住處有看見甲○○取得海洛因毒品後，會留二
      分之一的量自己施用，其餘海洛因再摻加葡萄糖後，整包
      存放待販賣他人施用」「我只知道『阿坤』之男子會替甲
      ○○交易毒品，代價是提供海洛因毒品給『阿坤』注射施
      用」「……有時候會叫周東坤與買方交易，有時候是甲○
      ○自己出門交易，比較熟的買方，會進入甲○○承租的套
      房內交易毒品」（見偵查卷第21至22頁）；周東坤於警詢
      時亦稱：「之前我在他住處有看見甲○○取得海洛因毒品
      後，會留一些量自己施用，其餘海洛因再摻加葡萄糖後，
      整包存放待有人前來購買時，再依購買人之金額分裝賣給
      他人施用」「甲○○有記我把海洛因……交給購買之人」
      「「……有時候會我或黃耀毅與買方交易，有時候是甲○
      ○自己出門交易。比較熟的買方，會進入甲○○承租的套
      房內交易毒品」云云（見偵查卷第27頁正、反面）。惟證
      人周東坤、黃耀毅嗣均否認曾視見被告販賣其他人毒品，
      周東坤亦否認幫被告販賣毒品，而同案被告周東坤經警移
      送幫助被告販賣毒品罪嫌，亦經檢察官以各供述相互矛盾
      ，復無通訊監察譯文及其他積極事證，認為犯罪嫌疑不足
      而為不起訴處分確定，有不起訴處分書可稽，已難憑上開
      供述即認被告本件有償轉讓周東坤海洛因2次有何營利意
      圖。
（三）綜上所述，被告與周東坤有所情誼且皆有施用海洛因，有
      時甚至無償給與施用，則當周東坤想要施用時，被告有償
      轉讓少許海洛因以供施用，無違情理，此與營利以販賣之
      情形顯然有間。被告有償轉讓周東坤2次第一級毒品海洛
      因之犯行明確，並無證據證明被告有何從中牟利之營利意
      圖，自難遽認有何販賣犯行。至被告及周東坤於陳述時雖
      曾使用「買」、「賣」等用語，被告甚而表示對於檢察官
      起訴之事實無意見，然不過在於陳明有此2次交付海洛因
      並收取代價之行為，而於用語上未臻精確而已，自非得據
      為認定販賣之憑據。
三、論罪部分：
（一）被告行為後，毒品危害防制條例於98年5月20日經修正公
      布，並已生效施行。修正後第17條第2項增訂：「犯第4條
      至第8條之罪於偵查及審判中均自白者，減輕其刑。」被
      告犯毒品危害防制條例第8條第1項轉讓第一級毒品罪，於
      偵查及審判中均自白犯罪，此部分修正自對被告較有利。
      是綜合適用修正前、後之罪、刑相關規定予以比較，修正
      後之規定顯較修正前之規定對被告有利，依刑法第2條第1
      項但書規定，自應適用修正後毒品危害防制條例之規定。
（二）核被告所為，均係犯毒品危害防制條例第8條第1項之轉讓
      第一級毒品罪。起訴書認應成立同條例第4條第1項販賣第
      一級毒品罪，起訴法條尚有未洽，然其基本事實同一，爰
      予變更起訴法條。被告轉讓第一級毒品前持有之低度行為
      ，為轉讓之高度行為所吸收，均不另論罪。又被告所轉讓
      毒品，均未達同條第6項應予加重其刑之數量，自毋庸加
      重其刑，附此敘明。被告先後2次犯行，犯意各別、行為
      殊異，應予分論併罰。而被告於偵查、審理中均曾自白犯
      行，所犯各罪均應依修正後毒品危害防制條例第17條第2
      項規定減輕其刑。
四、原審認被告所犯罪證明確，予以論罪科刑，固非無見。惟查
    ：（一）被告行為後，毒品危害防制條例已修正公布，並已
    生效施行，原判決未及比較新舊法之適用，自有未合。（二
    ）被告於97年7月26日係以1千元之價格有償轉讓第一級毒品
    海洛因給周東坤施用，原判決認定以800元之價格轉讓，亦
    有未合。檢察官上訴，認被告此2次應成立販賣第一級毒品
    罪，指摘原判決不當云云，雖無足採，惟原判決關此部分既
    有可議，自應由本院將原判決關於被告於97年7月21、26日
    轉讓第一級毒品罪及所定執行刑部分均予以撤銷改判。
五、量刑及沒收：
（一）爰審酌被告之素行、智識程度、犯罪之動機、目的、手段
      ，而海洛因屬毒品危害防制條例列管之第一級毒品，危害
      國人身心健康及社會秩序至鉅，而為國法所厲禁，並經政
      府、媒體、教育機構廣為宣導，仍漠視法令禁制予以轉讓
      ，又因與周東坤間有故舊情誼，且同為施用毒品之人，而
      其轉讓之數量非鉅、價格不高、犯後坦承犯行等一切情狀
      ，分別量處如主文所示之刑，並定應執行之刑。
（二）沒收部分：
    １被告就上開犯罪事實先後2次轉讓第一級毒品海洛因所得
      之現金500元、1000元，均係被告所有因其犯轉讓第一級
      毒品罪所得之財物，雖未扣案，仍應依毒品危害防制條例
      第19條第1項規定在所犯之罪下分別宣告沒收，如全部或
      一部不能沒收時，以其財產抵償之。並於定應執行刑後，
      就上開1500元了諭知沒收，如全部或一部不能沒收時，以
      其財產抵償之。
    ２扣案之電子秤1台，為被告所有，本件2次轉讓，被告均分
      別使用電子秤予以秤重，經其供明在卷（見本院上更(二)卷
      第14頁），依毒品危害防制條例第19條第1項之規定在所
      犯之罪下分別宣告沒收，並於定應執行刑後，就上開扣案
      電子秤諭知沒收。
    ３扣案之帳冊，被告雖於警詢時稱：「第1頁是朋友向我借
      錢的記錄，第2頁是毒品買賣交易之記錄」（見偵查卷第
      11頁），惟本院詳觀上開帳冊之記載內容，並無與本件轉
      讓周東坤第一級毒品海洛因有何關連之記載（帳冊經影印
      附於本院上更(二)卷第10、11頁），既與被告本件所犯無涉
      ，爰不予宣告沒收。
    ４至在被告上開住處扣得之甲基安非他命2包（合計驗餘淨
      重0.4248公克）、安非他命吸食器1組、分裝勺1支，均係
      被告所有，供其施用第二級毒品甲基安非他命犯罪所用或
      預備之物，業經被告於警詢時供述明確（見偵查卷第11頁
      ），復有原審97年度毒聲字第1904號裁定在卷可憑，自毋
      庸宣告沒收或沒收銷燬之；扣案之分裝袋3包（共190個）
      ，被告於警詢時稱：是用來分裝安非他命及其他物品（見
      偵查卷第11頁），且依本案事證，顯非用以包裝本件轉讓
      周東坤2次之海洛因（亦即非供犯罪所用之物），另縱認
      以後亦可用來包裝海洛因，然預備犯罪所用之物，其沒收
      之依據係刑法第38條第1項第2款、第3項，核該包裝袋本
      身既未用以本件犯罪，又非違禁物，爰不予宣告沒收。另
      扣案之行動電話2支（含門號為0000000000號、000000000
      0號之SIM卡各1張），尚乏積極證據足認與被告本件轉讓
      毒品犯行有直接之關連性，爰不予宣告沒收。再者，扣案
      之注射針筒2支，係同時被查獲之周東坤所有之物，復據
      周東坤於警詢時自承不諱，自不於本案中為沒收之諭知，
      併此敘明。
據上論斷，應依刑事訴訟法第369條第1項前段、第364條、第299
條第1項前段、第300條、毒品危害防制條例第8條第1項、第17條
第2項、第19條第1項、刑法第2條第1項但書、第11條、第51條第
5款，判決如主文。
本案經檢察官劉斐玲到庭執行職務。
中    華    民    國    99    年    3     月    30    日
                  刑事第十六庭  審判長法  官  陳晴教
                                      法  官  許增男
                                      法  官  王詠寰
以上正本證明與原本無異。
如不服本判決，應於收受送達後10日內向本院提出上訴書狀，其
未敘述上訴之理由者並得於提起上訴後10日內向本院補提理由書
（均須按他造當事人之人數附繕本）「切勿逕送上級法院」。
                                      書記官  陳紀語
中    華    民    國    99    年    3     月    30    日
附錄：本案論罪科刑法條全文
修正毒品危害防制條例第8條、第17條
毒品危害防制條例第8條
轉讓第一級毒品者，處1年以上7年以下有期徒刑，得併科新臺幣
1百萬元以下罰金。
轉讓第二級毒品者，處6月以上5年以下有期徒刑，得併科新臺幣
70萬元以下罰金。
轉讓第三級毒品者，處3年以下有期徒刑，得併科新臺幣30萬元
以下罰金。
轉讓第四級毒品者，處1年以下有期徒刑，得併科新臺幣10萬元
以下罰金。
前四項之未遂犯罰之。
轉讓毒品達一定數量者，加重其刑至二分之一，其標準由行政院
定之。
毒品危害防制條例第17條
犯第 4 條至第 8 條、第 10 條或第 11 條之罪，供出毒品來源
，因而查獲其他正犯或共犯者，減輕或免除其刑。
犯第 4 條至第 8 條之罪於偵查及審判中均自白者，減輕其刑。

司法院資訊處製作；財團法人民間司法改革基金會備份。
